臺灣高等法院臺南分院刑事判決
上　訴　人
即　被　告　甲○○
　　　　　　　　　　號2樓
選任辯護人　張繼準　律師
　　　　　　常照倫　律師
　　　　　　馮鉦喻　律師
上列上訴人因過失致死等案件，不服臺灣雲林地方法院93年度交
易字第37號中華民國94年1月6日第一審判決（起訴案號：臺灣雲
林地方法院檢察署93年度偵字第393號），提起上訴，本院判決
如下：
    主  文
上訴駁回。
    事  實
一、甲○○明知酒後駕車具有高度肇事危險性，竟於民國（下同
    ）九十二年十二月二十四日下午十五時許，在南投縣竹山鎮
    與朋友共飲用酒料，飲用三杯高梁酒，已至無法安全駕駛之
    狀態，仍於同日晚上二十時零八分許，無駕駛執照，騎乘車
    牌號碼ＫＳ五－六九八號重型機車其後搭載李尉鼎（另案為
    不起訴處分），由竹山鎮往雲林縣斗六市方向，沿斗六市○
    ○路由東往西方向行駛，於行經斗六市○○路與豐興路之交
    叉路口，甲○○理應注意車輛行駛時之車前狀況，並隨時採
    取必要之安全措施，在市區道路行車速度時速不得超過五十
    公里，且行經有燈光號誌之交岔路口，應遵守燈光號誌行進
    、轉彎，而依當時情況並無不能注意情事，竟疏未注意燈光
    號誌，貿然以時速約七十公里之速度，由斗六市○○路闖紅
    燈左轉豐興路行駛，適有王淑真騎乘車牌號碼ＢＭＰ－二九
    八號重型機車由北往南方向，即由豐興路欲通過文化路駛來
    ，甲○○因酒後不能安全駕駛，注意力減低，又闖紅燈超速
    行駛因而閃避不及，致其機車前方乃從王淑真所騎乘之機車
    左側攔腰撞上，兩部機車再彈撞到正在文化路與豐興路口綠
    燈完成迴轉，欲延文化路由東往西前行，由江宗保（另案為
    不起訴處分）所駕駛之車牌號碼ＳＤ－一五二七號自小客車
    右前側，造成王淑真胸、腹腔內出血、左背部挫傷等傷害，
    經送醫延至同年十二月二十八日不治死亡。甲○○經抽血檢
    驗酒精濃度為二三九MG/DL，換算以酒精濃度測定器採測其
    駕車時呼氣所含酒精濃度高達一‧一九MG/L。
二、案經王淑真之夫乙○○訴請台灣雲林地方法院檢察署檢察官
    偵查起訴。
    理  由
一、訊據被告甲○○固坦承騎機車與王淑真，在上述時間、地點
    發生車禍，王淑真因而死亡之事實，惟辯稱伊並未不能安全
    駕駛之情事，亦未超速，且被害人並未載安全帽，又闖紅燈
    云云，經查甲○○騎機車與王淑真，在上述時間、地點發生
    車禍，王淑真因而死亡之事實，有道路交通事故現場圖、道
    路交通事故調查報告表(一)(二)（相驗卷第一六至一八頁）、現
    場照片二十一張（相驗卷第五至一五頁），及勘驗筆錄（相
    驗卷第四四頁）、相驗屍體證明書（相驗卷第五一頁）、驗
    斷書（原審卷第五二頁至五六頁）可以佐證，此部分事實應
    堪以認定。
二、另查，(一)道路交通安全規則第九十四條第三項規定，汽車行
    駛時，駕駛人應注意車前狀況及兩車併行之間隔，並隨時採
    取必要之安全措施。(二)同規則第九十三條第一項第一款規定
    ，行車速度，依速限標誌或標線之規定，無標誌或標線者，
    行車時速不得超過五０公里。(三)同規則第一百零二條第一項
    第一款規定，汽車行駛至交岔路口，其行進、轉彎，應遵守
    燈光號誌或交通警察之指示，遇有交通警察指揮與燈光號誌
    並用時，以交通警察之指揮為準。(四)同規則第一百十四條第
    二款規定，汽車駕駛人飲用酒類或其他類似物後其吐氣所含
    酒精濃度超過每公升０‧二五毫克者，不得駕車。準此，既
    有上規定，被告應有不要酒醉駕車、闖紅燈、超速之注意義
    務。
三、從上述道路交通事故調查報告表(一)的記載（相驗卷第一六至
    一八頁）及現場照片（相驗卷第五至一五頁）來看，當時天
    候晴，夜間有照明，路面鋪柏油、十分平整，顯然無不能注
    意的情事，被告應有不要酒醉駕車、闖紅燈、超速之注意能
    力。
四、又查被告顯有下列違規事項：
    (一)【已不能安全駕駛】按汽車駕駛人飲酒後吐氣超過每公升
      ０．二五毫克以上者，不得駕車。道路交通安全規則第一
      百十四條第二款定有明文。又呼氣中酒精濃度每公升０．
      五五毫克或血液中酒精濃度在０．一一％以上，參考德國
      、美國之標準，肇事率為一般正常人之十倍，認為已達「
      不能安全駕駛」之標準，此有法務部於八十八年五月十日
      邀集交通部、行政院衛生署、內政部警政署、中央警察大
      學等單位相關人員召開之「研商訂定刑法第一百八十五條
      之三『服用毒品、麻醉藥品、酒類或其他相類之物，不能
      安全駕駛交通工具』之認定標準」會議結論可參。本件被
      告甲○○經抽血檢驗酒精濃度為二三九MG/DL，換算以酒
      精濃度測定器採測其駕車時呼氣所含酒精濃度高達一‧一
      九MG/L。亦即依常人之反應，其已達說話含糊、腳步不穩
      、可能會噁心之程度，再者，呼氣中涇渭分明濃度如達
      0.55mg/L時，其肇事率為一般人之十倍。復經雲林縣警察
      局斗六分局斗六派出所警員觀察被告被查獲時，其查獲、
      測試或訊問過程，有含糊不清，意識模糊，注意力無法集
      中之情形，此有刑法第一百八十五條之三案件測試觀察紀
      錄表可稽（相驗卷第四十三頁），可證被告之呼氣酒精濃
      度1.19mg/L，足以影響其判斷力及肢體協調能力，於駕駛
      汽車時自不能安全駕駛甚明。
    (二)【酒醉駕車】車禍發生後，被告經洪揚醫院抽血檢驗，其
      酒精濃度為二三九MG/DL，換算以酒精濃度測定器採測其
      駕車時呼氣所含酒精濃度高達一‧一九MG/L，有檢驗報告
      可以證明（相驗卷第三０頁），顯見被告於車禍發生前的
      駕車，是在不能安全駕駛的酒醉狀態。
    (三)【闖紅燈】被告在接受檢察官詢問時，表示他當時在文化
      路與豐興路口，他的行車方向是綠燈，是一顆圓圓的綠燈
      ，不是箭頭型的綠燈，而當時他是要停在路口，再左轉，
      以便去小娘娘護膚美容店（原審卷第五九頁）。依據下列
      證據，被告所述顯非事實：
      【左轉】被告在警詢時，即已表示「（問：當時你行駛
        至文化路與豐興路口時，有無減速慢行？）答：我欲左
        轉入小娘娘美容中心。」（相驗卷第二０頁）顯見其確
        實是要左轉的。
      【被告當時的行車方向，燈號為紅燈、得右轉的綠色箭
        頭指示燈】
        (1)該路口，被告的行車方向，只有「紅燈、得右轉的綠
          色箭頭指示燈」與「直行綠色箭頭指示燈」，而無「
          一顆圓圓的綠燈」，有該路口燈號照片二張可以證明
          （原審卷第六五頁）。
        (2)對向的江宗保，在警詢時，就說「當時我行車方向為
          紅燈，但有左轉指示燈」（相驗卷第二七頁）。而被
          告所搭載的李尉鼎在檢察官訊問時所說「當時看是一
          顆綠色，但我不知道是直走，還是右轉的。」（相驗
          卷第四七頁背面）從李尉鼎的說法，可以判斷：
          (甲)這個說法，更加可以確定該路口被告的行車方向，
            並沒有所謂「一顆圓圓的綠燈」。
          (乙)而如果是直行燈號，李尉鼎大可以篤定地說是「直
            行綠燈」。李尉鼎含糊的說法，與江宗保的供詞比
            對結果，可以判斷當時被告的行車方向，確實是「
            紅燈、得右轉的綠色箭頭指示燈」。
        (3)被告在本院審理時亦稱看到的燈號是【右轉的綠燈】
          （本院卷第六二頁），伊當時要去對面，兩次待轉。
      準此，被告顯係遇到紅燈，但仍可右轉，卻違規到對面
        待轉區，是被告仍不免違規闖紅燈。
    (四)【超速】該處限速每小時五十公里，有道路交通事故調查
      報告表(一)可以證明（相驗卷第一七頁），而被告在原審訊
      問時坦承當時的騎乘時速七十公里（原審卷第六０頁），
      顯然已經超速。雖然被告在原審訊問「七十公里，如何停
      ？」時，辯稱「是往斗六方向時速七十，不是當時的時速
      」（原審卷第六０頁）然而，被告在檢察官訊問時坦承時
      速六、七十公里（相驗卷第四八頁），以及在原審準備期
      日對法官承認時速七十公里（原審卷第二七頁），應該可
      以判斷是時速七十公里無訛。
    (五)【無照駕駛】被告並無駕駛執照，此有道路交通事故調查
      報告表(二)（相驗卷第十八頁）可稽。
    (六)綜上說明，【被告未注意，而酒醉駕車、超速、闖紅燈，
      因此撞及王淑真駕駛的機車】，檢察官主張被告酒醉駕車
      、超速、闖紅燈，因而撞及王淑真所駕機車的事實，堪以
      認定。
五、基上所述，被告酒醉駕車、闖紅燈、超速，其行為顯有過失
    。被告的過失行為，因而撞及王淑真，導致王淑真死亡，是
    被告的過失行為，並與王淑真的死亡有相當因果關係。至於
    被害人有無載安全帽，並非此次車禍之原因，至於被害人是
    否亦闖紅燈，亦僅民事上與有過失之問題，亦無法減免被告
    之刑事責任，併此敘明。
六、核被告所為，係犯刑法第一百八十五條之三服用酒類，不能
    安全駕駛動力交通工具而駕駛罪，以及同法第二百七十六條
    第一項之過失致人於死罪。又按汽車駕駛人，無駕駛執照駕
    車、酒醉駕車、吸食毒品或迷幻藥駕車、行駛人行道或行經
    行人穿越道不依規定讓行人優先通行，因而致人受傷或死亡
    ，依法應負刑事責任者，加重其刑至二分之一，道路交通管
    理處罰條例第八十六條第一項定有明文。被告無駕駛執照、
    酒醉，卻駕車肇事，因而致人於死，就過失致人於死部分，
    應依道路交通管理處罰條例第八十六條第一項之規定，加重
    其刑。又刑法第一百八十五條之三服用酒類或其他相類之物
    ，不能安全駕駛動力交通工具而駕駛罪，係以行為人有該項
    不能安全駕駛之情形，而一有駕駛行為罪即成立；同法第二
    百七十六條第一項之過失致人於死罪，係針對行為人應注意
    、能注意、而不注意之過失行為予以非難；無想像競合犯或
    牽連犯關係，被告所犯的上述二罪，犯意各別，犯行不一，
    法律規定的犯罪構成要件也不同，應分別論罪、合併處罰。
七、原審以被告罪證明確，因予適用刑法第一百八十五條之三、
    第二百七十六條第一項、第五十一條第五款，道路交通管理
    處罰條例第八十六條第一項，罰金罰鍰提高標準條例第一條
    前段，並審酌被告雖無犯罪前科，其無照駕駛、酒醉駕車、
    超速行駛，輕乎他人的生命；而在撞毀了一個生命，撞碎了
    一個家庭之後，只留給死者的父母、子女、丈夫悲痛，被告
    卻也無法為任何的彌補，讓被告入監服刑，期待被告受此監
    禁之苦後，懂得為別人的生命謹慎，懂得為別人的苦痛不安
    。因此，就酒醉駕車部分量處被告有期徒刑四月，就過失致
    人於死部分量處有期徒刑一年，並定應執行刑一年三月。本
    院經核原判決認事用法俱無不合，量刑亦稱妥適，被告迄今
    亦無法與被害人家屬達成和解，被告上訴意旨，以原判決量
    刑過重，被害人亦有過失，指摘原判決不當，並無可取，為
    無理由，應予駁回。
據上論結，應依刑事訴訟法第368條，判決如主文。
本案經檢察官劉得鉦到庭執行職務。
中　　華　　民　　國　　94　　年　　6　　月　　21　　日
                  刑事第六庭    審判長法　官  蔡崇義
                                      法　官  董武全
                                      法　官  侯明正
以上正本證明與原本無異。
不得上訴。
　　　　　　　　　　　　　　　　　　　書記官  李育儒
中　　華　　民　　國　　94　　年　　6 　　月　　22　　日
附錄本案論罪科刑法條全文：
刑法第一百八十五條之三：服用毒品、麻醉藥品、酒類或其他相
類之物，不能安全駕駛動力交通工具而駕駛者，處一年以下有期
徒刑、拘役或三萬元以下罰金。
刑法第二百七十六條：
因過失致人於死者，處二年以下有期徒刑、拘役或二千元以下罰
金。
從事業務之人，因業務上之過失犯前項之罪者，處五年以下有期
徒刑或拘役，得併科三千元以下罰金。
